臺灣臺中地方法院交通事件裁定　　　 100年度交聲字第1319號
原處分機關　交通部公路總局臺中區監理所豐原監理站
異　議　人
即受處分人　楊明哲
上列受處分人因違反道路交通管理處罰條例案件，對於交通部公
路總局臺中區監理所豐原監理站民國100 年4 月18日所為之處分
（原處分案號：豐監稽違字第裁63-Z00000000號裁決書），聲明
異議，本院裁定如下：
    主  文
異議駁回。
    理  由
一、本件原處分機關係以：受處分人即異議人楊明哲（下簡稱異
    議人），駕駛車牌號碼5539-LA 號自用一般小客車，於民國
    100 年2 月24日2 時25分許，在國道一號公路北上166 公里
    處，因「未依規定使用路肩（行駛路肩）」，經內政部警政
    署國道公路警察局第三警察隊泰安分隊員警當場舉發。異議
    人於期限內申訴，對原舉發單位函覆仍有不服，原處分機關
    遂以異議人違反道路交通管理處罰條例第33條第1 項第9 款
    規定，於100 年4 月18日以豐監稽違字第裁63-Z00000000號
    裁決書裁罰新臺幣（下同）4,000 元，並依同條例第63條第
    1 項第1 款（裁決書、移送書均漏載第1 款）記違規點數1
    點，異議人不服，具狀聲明異議等語。
二、聲明異議意旨略以：舉發違反道路交通管理事件通知單上所
    在國道一號公路北上166 公里處為豐原交流道北上出口，銜
    接國道四號公路入口閘道，該路段並無路肩可行駛，特此聲
    明異議等語。
三、按汽車行駛於高速公路，不遵使用限制、禁止、行車管制及
    管理事項之管制規則而未依規定使用路肩者，處汽車駕駛人
    3,000 元以上6,000 元以下罰鍰；又汽車駕駛人有上開行為
    時，除依原條款處罰鍰外，並記違規點數1 點，道路交通管
    理處罰條例第33條第1 項第9 款、第63條第1 項第1 款分別
    定有明文。次按「路肩」係指設於車道之外側，路面邊線與
    護欄或邊溝間之部分；汽車行駛高速公路及快速公路，不得
    在路肩上行駛，或利用路肩超越前車或倒車，但1 、執行任
    務之救護車、消防車、警備車、工程車、救濟車及吊車，不
    受限制；2 、遇有濃霧、濃煙、強風、大雨等特殊狀況嚴重
    影響行車安全時得在路肩暫停，並應顯示危險警告燈，視線
    清晰時，應即恢復行駛；3 、汽車在行駛途中，因機件故障
    或其他緊急情況無法繼續行駛時，應滑離車道，在路肩上停
    車待援；又為維護高速公路及快速公路交通安全與暢通，該
    管公路管理機關或警察機關於必要時，得發佈命令，指定時
    段於高速公路及快速公路特定匝道或路段之車道、路肩，禁
    止、限制或開放車輛通行；高速公路及快速公路交通管制規
    則第2 條第1 項第16款、第9 條第1 項第2 款、第2 項、第
    12條、第15條、第19條第3 項亦分別定有明文。考其立法目
    的，顯為促令汽車駕駛人安全駕駛，並確實空出路肩車道，
    供因機件故障或其他緊急情況無法繼續行駛之車輛暫時停車
    待援，或執行任務之救護車、消防車、警備車、工程車、救
    濟車及吊車得以順利執行道路救護、救援之工作。基於該禁
    行規定，駕駛人行駛於高速公路時，除非經高速公路警察指
    揮，或遇有高速公路及快速公路交通管制規則所定得使用路
    肩之例外情形外，皆不得以任何理由行駛於路肩。
四、經查：
  (一)本案異議人曾因經警認定於100 年2 月24日2 時25分許，駕
    駛系爭車輛行駛高速公路未依規定行駛路肩，為警攔停舉發
    之情，有內政部警政署國道公路警察局第三警察隊公警局交
    字第Z00000000 號舉發違反道路交通管理事件通知單影本、
    100 年3 月25日公警三交字第100370422 號函各1 紙在卷可
    考，且據證人即舉發本件交通違規之警員戴國峰於本院訊問
    時到庭具結證稱：「（問：提示本件舉發違規通知單，是否
    是你所舉發的？）（提示並告以要旨）是的，當天我開車去
    追，開單是另外1 位警員，另庭呈本件國道一號166 公里處
    照片。」、「（問：當天舉發經過？）當天是半夜兩點多，
    有1 部開在路肩好像是在找交流道出口，而且行車不穩，我
    們就鳴警報器開警示燈要攔阻受處分人，但是受處分人並沒
    有停車，還繼續開車，往國四東向離開國一，在國四東向13
    公里處將受處分人攔下，發現他滿身酒味，就對其酒測，酒
    測值是0.62。」、「（問：國道一號北向166 公里處都有路
    肩嗎？）照片上面有。」、「（問：你們那天如何發現受處
    分人？）我們是巡邏經過，剛好發現受處分人跑路肩，而且
    行車不穩，才上前攔查。」、「（問：你們當時鳴笛時，受
    處分人停車有困難嗎？）我們看到受處分人行駛路肩時，就
    鳴笛了，如果受處分人願意的話，當時在路肩就可以停車了
    。」等語綦詳（見本院卷第14頁反面、第15頁），並有證人
    當庭提出舉發違規路段設有路肩之照片2 幀（見本院卷第17
    頁）、另1 舉發員警張育彰所為職務報告1 份（見本院卷第
    18 頁 ）在卷可按。經檢視證人提出舉發違規路段國道一號
    公路166 公里處現場照片可知，該路段確實有設置路肩，異
    議人辯以該處無路肩可供行駛云云，已無足採。蓋證人戴國
    峰業已清楚證述其執勤經歷、舉發經過等情，且核與另一名
    舉發員警張育彰所製作之職務報告內容相符，又審諸該證人
    所證一節，並無不合常理或矛盾之處，其所為證詞業已清楚
    證述異議人確有於案發時、地未依規定行駛路肩之事實，再
    者，本件舉發員警係依法執行公務之警員，以一般執勤員警
    之專業訓練而言，對於該等職務上事項之觀察程度自遠較一
    般人更為專注，其誤判之可能性極低，又舉發員警與異議人
    復無仇隙，與異議人素不相識，當不至甘冒涉犯偽證罪之風
    險為虛偽證述而蓄意構陷其有此交通違規，故證人戴國峰上
    述之證言應可採信。是以，異議人於上開時、地駕駛前揭車
    輛行駛高速公路路肩之行為，可堪認定；再本件異議人駕駛
    之車輛既非實施前揭急難救助為目的之公務車，且駕駛當日
    亦無天候不佳等客觀因素而影響行車安全之特殊狀況，更無
    機件故障等相類似之情形需滑離車道等待救援之特殊情事，
    則異議人駕駛前揭車輛未有高速公路及快速公路交通管制規
    則所定得使用路肩之緊急狀況而行駛於國道一號公路166 公
    里處路肩，自有未依規定擅行路肩之違規事實，洵屬明確。
  (二)再按道路交通管理處罰條例科處行政罰事件，依據公法爭議
    之舉證責任分配法則，固應先由行政機關就其業已履踐相關
    正當法律程序，以及人民應受處罰之客觀違反法令行為，負
    證明之責，受處罰人就行政機關已為相當證明之前開事項，
    若主張欠缺主觀歸責條件或為其他抗辯，亦須就其所辯提出
    反證。又警方取締交通違規事件，其以照相、錄影等方式取
    證者，固足為違規之證明，惟警員當場舉發者，舉發警員親
    身之目睹、耳聞，亦足為違規人違規之證明，使就親歷事實
    提供不可替代之證明方法，非必所有違規事件，均須有照相
    、錄影等科學證據方足為違規之證據。受處罰人就該證人所
    述見聞經過之真實性倘有質疑，除依法定交互詢問程序加以
    檢驗外，亦不得僅因證人之個人身分、地位或與當事人之關
    係而謂其不得作證，或憑己意指為必須代以其他特定之證據
    方法，此在證人業已具結願依偽證罰則擔保證言可信之場合
    ，尤屬當然。基於此，異議人未就執勤警員之舉發有誤提出
    相關積極證據以供調查，本院復查無證據足資證明證人戴國
    峰有捏造事實違法取締之情事，本院自得以證人戴國峰可信
    之證詞據為認定本件違規事實之依據。依上開說明，縱舉發
    警員就違規經過無採證照片或錄影資料，亦不影響本院就異
    議人未依規定行駛高速公路路肩違規行為之判斷。本件異議
    人確有舉發通知單上所載之違規行為，應屬明確，異議人前
    揭所辯，尚無足採。
五、綜上所述，異議人確有前揭在高速公路未依規定行駛路肩之
    違規行為。原處分機關據以援引道路交通管理處罰條例第33
    條第1 項第9 款規定，裁處罰鍰4,000 元，並依第63條第 1
    項第1 款記違規點數1 點，核無違誤。本件聲明異議為無理
    由，應予駁回。
據上論斷，應依道路交通管理處罰條例第87條第2 項，道路交通
事件處理辦法第18條，裁定如主文。
中    華    民    國   100    年    5     月    11    日
                      交通法庭  法  官  簡婉倫
以上正本證明與原本無異。
如不服本裁定應於送達後5日內向本院提出抗告狀。
                                書記官  許千士
中    華    民    國   100    年    5     月    11    日